【裁判字號】    90,訴,822
【裁判日期】    900531
【裁判案由】    損害賠償
【裁判全文】
臺灣高雄地方法院民事判決  九十年度訴字第八二二號
    原      告    旗美預拌混泥土有限公司
    法定代理人    乙○○
    被      告    甲○○
                  丙○○
右當事人間請求損害賠償事件，本院判決如左：
    主      文
被告應連帶給付原告新台幣壹佰柒拾柒萬仟玖佰元，及自民國九十年五月四日起至
清償日止，按週年利率百分之五計算之利息。
訴訟費用由被告連帶負擔。
本判決於原告以新台幣陸拾萬元供擔保後，得假執行；但被告如於假執行程序實施前
，以新台幣壹佰柒拾柒萬仟玖佰元為原告供擔保後，免為假執行。
    事      實
甲、原告方面：
一、聲明：除供擔保金額外，如主文所示。
二、陳述：
  (一)被告二人共同侵占代原告公司向客戶收取之貨款計新台幣（下同）一百七十七萬
    三千九百元，業經台灣高雄地方法院八十九年度易字第五０五七號刑事判決對被
    告二人各處有期徒刑九月確定，雖被告二人不服該刑事判決提起上訴，亦經台灣
    高等法院高雄分院九十年度上易字第六四八號判決於九十年五月九日宣判駁回上
    訴，合先敘明。
  (二)被告不法侵害原告之金錢，最高法院七十七年度第十九次民事庭會議決議（二）
    對於該次提案問題所表示之法律見解，業已肯定金錢受侵害為「權利受侵害」，
    是原告以民法第一百八十四條第一項前段為本件之請求權基礎，應無不合。
  (三)縱認金錢受侵害非屬「權利受侵害」，而係所謂「純粹經濟上損失」，為被告以
    侵占行為侵害原告公司之金錢，顯係故意以背於善良風俗之方法加損害於原告，
    是原告併依民法第一百八十四條第一項後段及同法第一百八十五條第一項前段請
    求被告就侵占之一百七十七萬三千九百元連帶負損害賠償責任。
  (四)被告辯稱為原告公司現金出資股東，對於原告有債權存在而主張抵銷云云。原告
    否認被告對原告有任何債權存在，況查「因故意侵權行為而負擔之責，其債務人
    不能主張抵銷。」民法第三百三十九條定有明文，是被告抵銷抗辯亦無理由。
三、證據：提出台灣高雄地方法院檢察署檢察官八十九年度偵字第二三二五二號起訴
    書、台灣高雄地方法院八十九年度易字第五０五七號刑事判決書為證。
乙、被告方面：
    被告均未於最後言詞辯論期日到場，據其提出書狀所作何聲明或陳述略以：
一、聲明：求為判決駁回原告之訴及假執行之聲請，如受不利之判決，願供擔保免為
    假執行。
二、陳述：系爭刑事案件業已提起上訴，請命原告撤回或暫緩本件之進行。本件並無
    連帶給付之原因與理由，況且被告亦為現金出資之股東，對被告有債權存在，且
    早已請求原告給付但無結果，被告依法主張抵銷。
    理      由
一、本件被告經合法通知，未於言詞辯論期日到場，核無民事訴訟法第三百八十六條
    各款所列情形，爰依原告聲請，由其一造辯論而為判決。又原告九十年五月十五
    日準備書追加以民法第一百八十四條第一項後段為本件請求權基礎，本院認原告
    前揭追加請求權基礎並不甚礙被告之防禦及訴訟之終結，核依民事訴訟法第二百
    五十五條第一項但書第六款之規定，其訴之追加自屬合法，合先敘明。
二、按「法院為判決時，應斟酌權辯論意旨及調查證據之結果，依自由心證判斷事實
    之真偽。得心證之理由，應記明於判決。」此為民事訴訟法第二百二十二條第一
    項前段及第四項所明定。是民事法院自得依自由心證，以檢察官起訴書或刑事判
    決認定之事實為民事判決之基礎，僅應依民事訴訟法第二百二十二條之規定，就
    斟酌調查該起訴書或刑事判決認定事實之結果所得，心證之理由記明於判決。
    本件原告起訴主張被告共同侵占代原告公司向客戶收取之貨款計一百七十七萬三
    千九百元之事實，經台灣高雄地方法院檢察署檢察官八十九年度偵字第二三二五
    二號起訴，台灣高雄地方法院八十九年度易字第五０五七號刑事判決對被告二人
    各處有期徒刑九月，被告不服該判決上訴而業經台灣高等法院高雄分院以九十年
    度上易字第六四八號判決被告上訴駁回，此有台灣高雄地方法院檢察署檢察官八
    十九年度偵字第二三二五二號起訴書、台灣高雄地方法院八十九年度易字第五０
    五七號刑事判決書、台灣高等法院高雄分院九十年度上易字第六四八號刑事判決
    書在卷可稽，本院審酌被告在地方法院及高分院審理中均坦承侵占原告公司應收
    貨款一百七十七萬三千九百元，且被告提出之答辯狀亦未爭執侵占公司貨款部分
    ，僅爭執無連帶給付之原因與理由並主張抵銷等情，堪信原告主張被告共同侵占
    原告應收貨款一百七十七萬三千九百元為真實。
三、次按「因故意或過失，不法侵害他人之權利者，負損害賠償責任。故意以背於善
    良風俗之方法，加損害於他人者亦同。」民法第一百八十四條第一項定有明文。
    其中前段所謂「權利」，係指既存法律體系所明認之權利，而金錢僅係表彰、媒
    介物件交換價值之單位，並非權利，充其量係經濟上利益。
    本件原告主張依民法第一百八十四條第一項前段，嗣追加該條後段提起本件訴訟
    ，因原告所受損害係應收貨款之受被告侵占，並非權利受到侵害，是原告依民法
    第一百八十四條第一項前段之主張與法未合。另被告既明知所收貨款應交還原告
    公司而故意侵占入己，使原告應享利益受有損害，顯係故意以背於善良風俗之方
    法，加損害於原告，是原告主張依民法第一百八十四條第一項後段之規定，被告
    應負損害賠償責任，為有理由。
四、再按「數人共同不法侵害他人之權利者，連帶負損害賠償責任。」民法第一百八
    十五條第一項段定有明文。其中僅規定受侵害之客體係「權利」，然前揭民法第
    一百八十四條規定之個別侵權行為責任之成立要件業包括「利益」之受侵害，倘
    將民法第一百八十五條共同侵權行為責任限於「權利」之受侵害，而不包括「利
    益」之受侵害，致生共同侵害「利益」者不負連帶賠償責任之法律漏洞，顯非立
    法者本意，是本院認前開民法第一百八十五條第一項前段所稱「權利」應包括「
    利益」，法務部法律決字第一八０四三號函亦同此旨。
    本件被告共同侵占原告應收貨款，顯已共同侵害原告應享利益，被告辯稱無連帶
    給付之原因及理由，委無足採。原告主張被告應依民法第一百八十五條第一項之
    規定就原告所受損害即一百七十七萬三千九百元負連帶給付責任，與法相合。
五、又按「因故意侵權行為而負擔之債，其債務人不得主張抵銷。」民法第三百三十
    九條可資參照。
    本件被告辯稱係現金出資股東，對原告有債權存在，經請求給付而無效果，爰主
    張抵銷云云。查被告並未提出或聲明證據證明其辯稱為真實，況且本件係被告因
    故意侵權行為對原告所負之債，參諸前揭法條規定，被告亦不得主張抵銷，是被
    告辯稱，委無足採。
六、綜上，原告主張被告應連帶給付原告一百七十七萬三千九百元，及自被告最後收
    受起訴狀繕本（九十年五月三日）之翌日即九十年五月四日起至清償日止，按週
    年利率百分之五計算之利息，為有理由，應予准許。
七、兩造陳明願供擔保請為宣告假執行或免為假執行，經核均與規定相符，爰分別酌
    定相當之擔保金額予以宣告。
八、結論：原告之訴為有理由，依民事訴訟法第三百八十五條第一項前段、第八十五
    條第二項、第三百九十條第二項、第三百九十二條判決如主文。
中      華      民      國    九十      年      五      月    三十一    日
                              臺灣高雄地方法院民事第二庭
~B法      官  楊智守
右為正本係照原本作成。
如不服本判決，應於送達後廿日內，向本院提出上訴狀並表明上訴理由，如於本
判決宣示後送達前提起上訴者，應於判決送達後十日內補提上訴理由書（須附繕本）。
中      華      民      國    九十      年      六      月        一    日
~B法院書記官  劉企萍


司法院資訊處製作；財團法人民間司法改革基金會備份。
